臺灣宜蘭地方法院刑事裁定
111年度聲字第581號
                                      111年度聲字第599號
聲明異議人  陳凱筠


受  刑  人  賴文傑



上列聲明異議人因受刑人過失致死案件，以檢察官執行之指揮為
不當，向本院聲明異議，本院裁定如下：
    主  文
聲明異議駁回。
    理  由
一、聲明異議意旨略以：受刑人賴文傑因另案於民國111年7月13日遭收押禁見後，聲明異議人已告知臺灣宜蘭地方檢察署及易服社會勞動單位負責人受刑人因收押禁見無法到場，且因受刑人收押禁見無法聯絡聲明異議人，所以無法告知受刑人可申請延長履行時間。而受刑人賴文傑於111年11月9日另案交保後，至臺灣宜蘭地方檢察署執行本案時，有表示可繳納易科罰金，卻遭拒絕而入監執行。本案受刑人係因收押禁見而無法完成社會勞動，且受刑人家中母親身體不佳，之後還尚有其他案件需執行，若能改變執行方法，受刑人可先回家陪伴和處理家務，臺灣宜蘭地方檢察署檢察官未審酌上情，即未允許受刑人繼續易服社會勞動或易科罰金顯屬不當等語。　
二、按受刑人或其法定代理人或配偶，以檢察官執行之指揮為不當者，得向諭知該裁判之法院聲明異議，刑事訴訟法第484條定有明文；而聲明異議人係受刑人之配偶，有個人戶籍資料查詢結果1份在卷可稽，是聲明異議人以檢察官對受刑人所為之執行指揮不當而聲明異議，自符合前述法條規定，合先敘明。
三、又按執行裁判由為裁判法院之檢察官指揮之，刑事訴訟法第457條第1項前段定有明文。次按犯最重本刑為5年以下有期徒刑之罪，而受6個月以下有期徒刑或拘役之宣告者，得以1,000元、2,000元或3,000元折算1日，易科罰金。但確因不執行所宣告之刑，難收矯正之效或難以維持法秩序者，不在此限。依前項規定得易科罰金而未聲請易科罰金者，得以提供社會勞動6小時折算1日，易服社會勞動。受6月以下有期徒刑或拘役之宣告，不符第1項易科罰金之規定者，得依前項折算規定，易服社會勞動。前2項之規定，因身心健康之關係，執行顯有困難者，或易服社會勞動，難收矯正之效或難以維持法秩序者，不適用之，刑法第41條第1項、第2項、第3項及第4項分別定有明文。準此，有期徒刑或拘役得易科罰金之案件，法院所諭知者，僅係易科罰金之折算標準而已，至於是否准予易科罰金及易服社會勞動，執行檢察官仍有依個案按前開法律規定判斷之權能，亦即執行檢察官得考量受刑人如不接受有期徒刑或拘役之執行，是否難收矯正之效，或難以維持法秩序，以作為其判斷是否准予易科罰金及易服社會勞動之憑據，非謂只要原判決有易科罰金折算標準之諭知，執行檢察官即必然應准予易科罰金或易服社會勞動。另刑法第41條第1項所謂之「難收矯正之效」、「難以維持法秩序」等，均屬不確定法律概念，此乃係立法者賦予執行者能依具體個案，考量犯罪特性與情節及受刑人個人之特殊事由，如犯罪行為是否密集，對易科罰金之易刑處分之反應力是否薄弱而難收矯正之效，及本案犯罪情節是否重大，如易科罰金將難以維持法秩序等情形，據以審酌應否准予易科罰金或易服社會勞動，法律既已授權檢察官就此項法律構成要件中之不確定法律概念，對受刑人是否確因不執行所宣告之刑，難收矯正之效，或難以維持法秩序之情事，享有判斷餘地之權限，則法院應僅於檢察官之判斷有違法瑕疵之情況時，始有介入審查之必要。
四、經查：
(一)受刑人前因過失致死案件，經本院以110年度交訴字第33號
    刑事判決判處有期徒刑3月確定，受刑人向臺灣宜蘭地方檢
    察署聲請易服社會勞動，於110年12月13日經該署執行科書
    記官訊問，並送執行檢察官審核並無不合，受刑人應履行之
    社會勞動時數為540小時，履行期間自111年1月10日起至111
    年9月9日止。嗣抗告人於執行社會勞動期間再因違反毒品危
    害防制條例案件，自111年7月13日至111年11月9日止遭本院
    裁定羈押禁見，並於具保釋放後於111年11月9日入監執行等
    情，有臺灣高等法院被告前案紀錄表在卷可憑，並經本院調
    取臺灣宜蘭地方檢察署110年度執字第2209號、110年度執再
    字第138號卷宗核閱無訛。
(二)受刑人所犯之無照駕駛過失致死罪，係不得易科罰金之罪，
    檢察官於執行時並無易科罰金之權限，縱經宣告有期徒刑6
    月以下之刑，仍不得易科罰金，是異議人以檢察官不准其易
    科罰金之執行指揮命令不當為由，提起本件聲明異議，核無
    理由。又受刑人雖依刑法第41條第3項之規定，得向執行檢
    察官聲請易服社會勞動。然查，受刑人於111年11月9日到案
    執行後，並未聲請易服社會勞動，於書記官向其詢問「今天
    拘提到案開始執行有何意見？」時，僅表示要聲請易科罰金
    ，此有111年11月9日執行筆錄在卷可稽，足見本件執行過程
    ，並無受刑人向執行檢察官再次聲請易服社會勞動或延長原
    易服社會勞動履行期限，而遭檢察官否准之情事。況參酌「
    檢察機關辦理易服社會勞動作業要點」第5點第9款第5目「
    有不執行所宣告之刑，難收矯正之效或難以維持法秩序之『
    其他事由』」，得認有「確因不執行所宣告之刑，難收矯正
    之效或難以維持法秩序」之事由，是檢察官對於本案審酌應
    執行易服社會勞動之情事，尚非恣意認定，而係有上述相關
    作業要點情事可為審酌裁量，參以受刑人於本案履行期間因
    另案遭羈押禁見，足見受刑人尚未深切悔悟、瞭解自己犯行
    所帶來之危害，且經本院調閱110年度刑護勞字第229號執行
    卷宗，受刑人履行社會勞動時數均未達標準，亦有多次未依
    規定完成請假手續之情況，顯見其履行社會勞動狀況不佳，
    是本件檢察官不予受刑人易服社會勞動，尚屬檢察官裁量職
    權之適法行使，並無違誤。
(三)末以，聲明異議人所稱受刑人之家庭狀況等因素，均與檢察
    官審酌是否准予易服社會勞動之認定無涉，自不得執此而謂
    執行檢察官之執行指揮有何違法或不當。
(四)綜上所述，檢察官之指揮命令經核未有何逾越法律授權或濫
    用權力之情事，聲明異議意旨以前詞指摘檢察官處分不准易
    刑處分之指揮不當，並不可採。從而，本件聲明異議為無理
    由，應予駁回。
五、爰依刑事訴訟法第486條，裁定如主文。
中　　華　　民　　國　　111 　年　　12　　月　　19　　日
                  刑事第三庭  法  官 劉芝毓
以上正本證明與原本無異。
如不服本裁定，應於送達後5日內，向本院提出抗告狀。（需附
繕本）
                              書記官 蕭亦倫
中　　華　　民　　國　　111 　年　　12　　月　　19　　日